【裁判字號】    95,上訴,372
【裁判日期】    950810
【裁判案由】    廢棄物清理法
【裁判全文】
臺灣高等法院臺南分院刑事判決         95年度上訴字第372號
上  訴  人  臺灣臺南地方法院檢察署檢察官
被      告  甲○○
選任辯護人  蔡文斌  律師
            曾靖雯  律師
            何冠慧  律師
被      告  民益環保工程有限公司
代  表  人  乙○○
上列上訴人因被告違反廢棄物清理法案件，不服臺灣臺南地方法
院94年度訴字第1498號中華民國95年2月22日第一審判決（起訴
案號：臺灣臺南地方法院檢察署94年度偵字第12488號），提起
上訴，本院判決如下：
    主  文
原判決關於民益環保工程有限公司部分撤銷。
民益環保工程有限公司免訴。
其餘上訴駁回。
    理  由
一、公訴意旨略以：被告甲○○係被告民益環保工程有限公司（
    下稱：民益公司）負責人乙○○之子，被告民益公司為領有
    廢棄物清除處理許可文件之廢棄物清除公司，明知須依地方
    主管機關核准之許可證內容，始可於核准之地點、處理方法
    傾倒、處理廢棄物。竟於受託清除廢棄物時：（一）被告甲
    ○○，於民國（下同）九十一年十月三十一日，僱用有概括
    犯意聯絡之陳土木（另案經法院判處有期徒刑一年六月確定
    ），以每車次新台幣（下同）四千元之代價，駕駛車號ＸＪ
    ─六六八號特營大貨車，至受委託地臺南縣新營市附近載運
    黑色污泥「按即新永和製皮廠股份有限公司（下稱新永和公
    司）所產生之廢棄物，經採樣化驗結果為有害事業廢棄物」
    一車次，將上開有害事業廢棄物黑色污泥，載至不知情之郭
    恆南、郭晉溢所有坐落臺南縣西港鄉○○段一一二五、一一
    二六地號土地上任意棄置（下稱：事實一）。（二）被告甲
    ○○復於九十二年三月十一日，僱用有犯意聯絡之陳土木，
    以每車次四千元之代價，駕駛前開特營大貨車，在受委託地
    臺南縣新營市太子宮附近，裝載廢木板、廢水泥袋、廢紙、
    廢垃圾袋、空瓶罐、太空包等一般事業廢棄物一車次，指派
    與之有犯意聯絡之綽號「進賢」姓名年籍不詳之成年男子指
    引，運至不知情之陸藍瓜所有坐落於臺南縣關廟鄉○○○段
    一一二四地號，未經主管機關核准之私設廢棄物掩埋場傾倒
    ，並交付傾倒費用予陸藍瓜之子陸國賢委託收取費用之謝正
    達（下稱：事實二）。因認被告甲○○就事實一部分，涉犯
    廢棄物清理法第四十六條第一項第一款任意棄置有害事業廢
    棄物罪及第四款後段未依廢棄物清除許可文件內容清除廢棄
    物罪嫌，就事實二部分，涉犯廢棄物清理法第四十六條第一
    項第四款後段未依廢棄物清除許可文件內容清除廢棄物罪嫌
    ；被告民益公司請依同法第四十七條規定科處罰金云云。
二、按犯罪事實應依證據認定之，無證據不得認定犯罪事實；又
    不能證明被告犯罪，應諭知無罪之判決，刑事訴訟法第一百
    五十四條第二項、第三百零一條第一項分別定有明文。次按
    檢察官就被告犯罪事實，應負舉證責任，並指出證明之方法
    ，刑事訴訟法第一百六十一條第一項定有明文。是檢察官對
    於起訴之犯罪事實，應負提出證據及說服之實質舉證責任。
    倘其所提出之證據，不足為被告有罪之積極證明，或其指出
    證明之方法，無從說服法院以形成被告有罪之心證，基於無
    罪推定之原則，自應為被告無罪判決之諭知（最高法院九十
    五年度台上字第三六九號判決意旨參照）。再認定犯罪事實
    所憑之證據，雖不以直接證據為限，間接證據亦包括在內，
    然而無論直接或間接證據，其為訴訟上之證明，均須達於通
    常一般之人均不致於有所懷疑，而得確信其為真實之程度，
    始得據為有罪之認定，若其關於被告是否犯罪之證明未達此
    程度，而有合理性懷疑之存在，致使無從形成有罪之確定，
    根據「罪證有疑，利於被告」之證據法則，即不得遽為不利
    被告之認定（最高法院七十六年臺上字第四九六八號判例意
    旨參照）。
三、公訴人認被告甲○○涉有廢棄物清理法第四十六條第一項第
    一款任意棄置有害事業廢棄物罪及第四款後段未依廢棄物清
    除許可文件內容清除廢棄物罪嫌，無非係以證人陳土木於另
    案被訴違反廢棄物清理法案件即原審法院九十二年度訴字第
    六三七號、本院九十三年度上訴字第九九一號審理中之證述
    資為論據。訊之被告甲○○堅詞否認涉有前開犯行，供稱：
    伊並無任職於被告民益公司，亦無僱用證人陳土木於上開時
    、地載運廢棄物，至非經主管機關許可之廢棄物處置地點傾
    倒，伊對於本案完全不知情等語。
四、經查：
（一）關於被告甲○○有無僱用證人陳土木，於事實一所示時、
      地，載運有害事業廢棄物，前往不知情之郭恆南、郭晉溢
      所有坐落臺南縣西港鄉○○段一一二五、一一二六地號之
      私設廢棄物掩埋場傾倒部分：
    1.證人陳土木固於其另案被訴違反廢棄物清理法案件，於原
      審法院九十二年度訴字第六三七號案件（下稱：另案一審
      案件）審理中，先後證稱：「‧‧‧是新永和的廠長把東
      西交給甲○○，甲○○再叫我的車運過去，他們派冬瓜帶
      我去；我查出污泥是甲○○的環保公司打電話叫我去載的
      ，我載到貨後，打電話給冬瓜，是冬瓜叫我倒那裡，污泥
      是我去新永和載的。我當初會如此說，因為甲○○叫我這
      樣說的，希望下次如果有傳他，請求隔離訊問，我會怕，
      他要我不要說」云云（見另案一審卷第十三、十六、九九
      頁）；然證人陳土木於本院九十三年度上訴字第九九一號
      案件（下稱：另案二審案件）審理中，則翻稱：「我不了
      解何人要冬瓜指引我去倒垃圾；我是受甲○○之父親僱用
      的」云云（見另案二審卷第八二、八九頁），復於本案偵
      查中結證稱：「‧‧‧叫我過去新永和載東西的人是甲○
      ○的爸爸，我一開始不敢講是覺得有壓力，後來到法院我
      只好照實講，真正找我去載的人是三年前，甲○○的爸爸
      ；當初甲○○有拿名片給我，所以我只有講甲○○和民益
      公司，後來是在高等法院的時候我才講是甲○○的父親；
      因為我出庭的那一段時間剛好甲○○他父親出殯，所以我
      沒有把他講出來；因為我被起訴，我就緊張了，我就把甲
      ○○講出來」云云（見偵查卷第十六至十七頁）。則證人
      陳土木所述伊係受被告甲○○僱用，前往新永和公司載運
      廢棄物，至臺南縣西港鄉○○段一一二五、一一二六地號
      土地上棄置一節，顯然所證前後不一，是否屬實，已非無
      疑。
    2.又證人陳土木固於另案一審案件審理中，證稱：「我們營
      業車若有人叫，我們就去載，綽號冬瓜是新永和公司的人
      ，他們是做皮廠的，他們說是污水場沉底的污泥，傾倒的
      地點也是冬瓜他帶我去的，他坐我的車去的；是冬瓜說那
      裡是合法可以倒的，我看到冬瓜有給地主三千元；陳順水
      就是我說綽號冬瓜的那個人」云云（見另案一審卷第十三
      、一四七頁），然證人陳順水於原審審理時到庭結證稱：
      「我從事土地仲介的工作，沒有在『新永和』工廠任職過
      ，我不認識在庭的被告，也不認識叫『蔡放』的人；當時
      是陳土木打電話問我說，是否知道有土地欠土方，我就在
      電話中跟他說，叫他到西港去找一位莊先生，莊先生的土
      地有欠土方，後來陳土木打電話跟我說他有在莊先生的地
      （至於該筆土地當時有無賣給郭先生，我不清楚），倒水
      溝的污泥，事後陳土木還打電話來謝謝我」等語（見原審
      卷第七一至七四頁）。足徵證人陳土木所稱證人陳順水係
      任職於新永和公司一節，已與事實不符，且證人陳順水亦
      明確證稱與被告甲○○互不相識，亦未陪同證人陳土木前
      往傾倒廢棄物，是證人陳土木證詞之真實性，亦非無疑；
      參以，證人陳土木於另案二審案件審理中，供稱：「我幫
      民益公司載運污泥時，是冬瓜帶我去的，因為我不熟，我
      拿錢給冬瓜，讓他拿去給地主，冬瓜沒有在我面前拿錢給
      地主」云云（見另案二審卷第二０三頁），此不惟與其上
      開證稱：伊看到冬瓜有給地主三千元云云不符，況依證人
      陳土木上開所證，此次傾倒廢棄物之地點，乃係被告甲○
      ○指示證人陳順水所帶領，伊僅係受被告甲○○僱用載運
      廢棄物賺取運費云云，則證人陳土木又何須交付三千元予
      證人陳順水交給地主，作為傾倒廢棄物之代價，此顯與常
      理不符，是證人陳土木上開所證，實有諸多瑕疵之處，尚
      難採信。
    3.再證人即新永和公司總務人員蘇志恆於另案一審案件審理
      中，亦結證稱：「我在新永和皮革廠，負責環保業務，民
      益公司都是由蔡放與我接洽，我沒有與甲○○接洽過業務
      ，也不認識陳順水」等語明確（見另案一審卷第一九七頁
      ）；另證人乙○○於原審到庭結證稱：「我兒子甲○○人
      都在外面，沒有幫我處理過民益公司事務，我先生在世時
      ，甲○○也沒有與我先生一同處理公司業務」等語（見原
      審卷第六七至六八頁），證人即民益公司之司機林清峰，
      於原審亦到庭結證稱：「民益公司老闆原是蔡放，蔡放過
      世後由乙○○負責；甲○○難得在家裡面，一個月在公司
      大約僅見過甲○○一、二次面；甲○○來公司時，沒有在
      幫忙公司業務」等語在卷（見原審卷第七六至七七頁），
      則依上開證人所證，被告甲○○並未與新永和公司接洽載
      運廢棄物業務，亦乏參與被告民益公司業務之事證，益徵
      證人陳土木上開證述，核與事實不符，自難遽為不利於被
      告甲○○之認定。
    4.綜上，足認民益公司於九十一年十月三十一日，受託清除
      、處理新永和公司所產生之廢棄物，當時委託證人陳土木
      載運該批廢棄物去傾倒者，應係民益公司當時之負責人蔡
      放無訛。
（二）關於被告甲○○有無僱用證人陳土木，於事實二所示時、
      地，載運一般事業廢棄物，前往陸藍瓜所有坐落臺南縣關
      廟鄉○○○段一一二四地號之私設廢棄物掩埋場傾倒部分
      ：
    1.證人陳土木固於其另案被訴違反廢棄物清理法案件，於本
      院九十三年度上訴字第九九一號審理中，泛稱：「併案的
      廢土石，也是他們環保公司的，去新營交流道有一家作汽
      車零件那裡做的，他們說關廟那裡有收這些廢棄物，他們
      叫我去那裡找陸國賢，都是甲○○叫我去載的」云云（見
      另案二審卷第九九頁），然證人陳土木於該案偵查中卻一
      致供稱：「是一位叫進賢，年約四十歲的男子，他以一趟
      四千元代價委託我載運，並叫我將三千元交給陸國賢那邊
      叫阿達的男子；我曾替進賢載建築廢棄物，只知叫進賢，
      我只賺四千元，不會替他們隱瞞；九十二年三月十一日下
      午十六時許，進賢曾打電話給阿達告知已裝好，我到現場
      見到陸國賢在檳榔攤，阿達騎機車引我到現場；進賢給我
      七千元，四千元是車錢，另三千元，我給阿達」云云（九
      十二年度發查字第六一六號卷第十一、二六頁），顯見證
      人陳土木所證伊受被告甲○○僱用於事實二所示時、地，
      傾倒一般事業廢棄物云云，亦屬前後不一，而有可疑，尚
      難憑採。
    2.又證人陸國賢於另案一審案件審理中，證稱：「我不認識
      甲○○；陳土木以前在工作時，就知道我們的土地有讓人
      家倒，後來我就委託謝政達在現場負責收錢，當時被告（
      指陳土木）主動打電話與我聯絡，說有拆房子的東西不會
      污染環境，要倒在我們的土地上，我說好」等語（見另案
      一審卷第一七八至一八０頁），證人謝政達於該案中，亦
      證稱：「我不認識甲○○」等語。足徵證人陳土木固有於
      事實二所示時、地，傾倒一般事業廢棄物之事實，然該載
      運傾倒過程，顯然係由證人陳土木接洽，並無被告甲○○
      參與之情，從而，單憑證人陳土木上開單一矛盾之證述，
      亦難遽認被告甲○○涉有事實二之犯行。
    3.綜上，足見陳土木於事實二所示時、地，傾倒一般事業廢
      棄物之事件，係綽號「進賢」姓名年籍不詳之成年男子委
      託陳土木所為，非被告民益公司之代表人乙○○所委託，
      亦非被告甲○○所委託，至為灼然。
五、綜上所述，本案除證人陳土木之證述外，並無其他證據證明
    被告甲○○涉有本案違反廢棄物清理法之犯行，然證人陳土
    木之證述，既有前揭之出入及矛盾存在，自不得依其具有瑕
    疵之證述，遽入被告甲○○於罪，是本件公訴人所舉之證據
    與指出之證明方法，尚有合理性之懷疑存在，未得使本院確
    信被告犯罪。此外，本院於應依或得依職權調查證據之範圍
    內，復查無其他積極證據可資認定被告甲○○涉有本案違反
    廢棄物清理法罪嫌，自屬不能證明被告甲○○犯罪，依法應
    諭知被告甲○○無罪。
六、原審以調查證據結果，斟酌全辯論意旨，認不能證明被告甲
    ○○犯罪，而諭知被告甲○○無罪，核無不當，檢察官上訴
    意旨仍執前詞認應成立犯罪，指摘原判決此部分不當，為無
    理由，應予駁回。
七、按時效已完成者，應諭知免訴之判決，刑事訴訟法第302條
    第2款定有明文。又行為後法律有變更者，適用行為時之法
    律，但行為後之法律有利於行為人者，適用最有利於行為人
    之法律，為民國95年7月1日修正施行之刑法第2條第1項所明
    定。查修正後刑法第80條第1項，及修正前刑法第80條第1項
    關於追訴權時效期間之規定不同，修正後刑法所定時效期間
    較長，表示行為人被追訴之期限較久，自屬對行為人不利，
    比較結果自以修正前刑法有利於行為人，本件被告民益公司
    部分關於追訴權時效，自應適用修正前刑法第80條之規定。
    則關於追訴權時效之停止進行，及其期間、計算，亦應一體
    適用修正前刑法第83條之規定。查本件被告民益公司被訴於
    91 年10月31日、92年3月11日涉犯廢棄物清理法第47條之罪
    ，該罪之法定刑為罰金，依上述修正前刑法第80條第1項第5
    款之規定，其追訴權時效期間為一年。而本件經台灣高等法
    院台南分院檢察署於94年5月6日發交臺灣臺南地方法院檢察
    署開始偵查，於94年10月23日提起公訴，則被告民益公司上
    開被訴之犯行，迄檢察官開始偵查時即已逾一年，是本案關
    於被告民益公司部分，追訴權時效業於93年3月10日完成，
    依法應諭知免訴之判決。原審未加詳察，遽為被告民益公司
    無罪之諭知，尚有未妥，檢察官以原判決諭知被告民益公司
    無罪為不當而提起上訴，雖無理由，但原判決既有上述可議
    之處，自屬無可維持，應由本院將原判決此部分撤銷改判，
    諭知被告民益公司免訴之判決。
據上論斷，應依刑事訴訟法第368條、第369條第1項前段、第364
條、第302條第2款，判決如主文。
本案經檢察官王碧霞到庭執行職務。
中    華    民    國    95    年    8     月    10    日
                  刑事第三庭    審判長法  官  陳義仲
                                      法  官  張世展
                                      法  官  陳顯榮
以上正本證明與原本無異。
被告民益公司部分不得上訴。
其餘部分，檢察官如不服本判決應於收受本判決後十日內向本院
提出上訴書，其未敘述上訴理由者並得於提起上訴後十日內向本
院補提理由書。
                                      書記官  陳嘉琍
中    華    民    國    95    年    8     月    11    日


司法院資訊處製作；財團法人民間司法改革基金會備份。
